臺灣高等法院民事裁定
109年度抗字第1626號
抗  告  人  李向東  

上列抗告人因與相對人李定銓間拆屋還地強制執行事件聲明異議
，對於中華民國109年10月8日臺灣臺北地方法院109年度執事聲
字第114號所為裁定，提起抗告，本院裁定如下： 
    主  文
抗告駁回。
抗告費用由抗告人負擔。
    理  由
相對人即債權人李定銓持本院106年度重上字第850號民事判決
  暨確定證明書，向原法院民事執行處（下稱民事執行處）聲請
  強制拆除臺北市○○區○○段○○段000○000地號土地上之門牌號碼
  臺北市○○區○○街000號建物屋頂平台如該判決複丈成果圖所示A
  部分增建物（即臺北市○○區○○街000號頂層房屋，下稱系爭增
  建物），並將該屋頂平臺騰空返還相對人及其他全體共有人，
  民事執行處以107年度司執字第95604號強制執行事件受理在案
  。原法院司法事務官於民國108年12月7日以北院忠107司執寅
  字第00000函囑託臺北市土木技師公會鑑定（下稱技師公會）
  ，並命相對人應於文到10日內提出拆除計畫書或已向技師公會
  繳納鑑定費用之證明，相對人僅於109年1月6日繳納鑑定初勘
  費用新臺幣(下同)5,000元，其餘鑑定費115,000元逾期未繳納
  ，原法院司法事務官再以109年4月21日北院忠107司執寅字第9
  5604號執行命令命相對人於文到5日內繳納鑑定費用，逾期不
  繳納即依強制執行法第28條之1第2款之規定處理，相對人仍未
  如期繳納，原法院司法事務官乃於109年5月11日以相對人無正
  當理由逾期不配合辦理繳納鑑定費用，致執行程序無法續行為
  由，裁定駁回相對人強制執行之聲請（下稱事務官裁定），相
  對人就該裁定聲明異議後，由原法院以109年度執事聲字第114
  號裁定「原裁定廢棄」即廢棄事務官裁定，抗告人不服原裁定
  ，提起本件抗告。
按「強制執行之費用，以必要部分為限，由債務人負擔，並應
  與強制執行之債權同時收取。前項費用，執行法院得命債權人
  代為預納」、「強制執行程序如有左列情形之一，致不能進行
  時，執行法院得以裁定駁回其強制執行之聲請，並於裁定確定
  後，撤銷已為之執行處分：一、債權人於執行程序中應為一定
  必要之行為，無正當理由而不為，經執行法院再定期限命為該
  行為，無正當理由逾期仍不為者。二、執行法院命債權人於相
  當期限內預納必要之執行費用而不預納者」，強制執行法第28
  條、第28條之1分別定有明文。上開「債權人於執行程序中應
  為一定必要之行為」，應以強制執行程序非經債權人為該一定
  之行為，即不能進行者始屬之。蓋民事強制執行程序之進行恆
  須債權人為一定之行為，如債權人引導執行人員前往查封、預
  納執行費等，債權人若不為此一定行為，執行程序自難開始進
  行或續行，民事執行處自得依前開規定駁回債權人強制執行之
  聲請。另強制執行法第127條規定：「依執行名義，債務人應
  為一定行為而不為者，執行法院得以債務人之費用，命第三人
  代為履行。前項費用，由執行法院酌定數額，命債務人預行支
  付或命債權人代為預納，必要時，並得命鑑定人鑑定其數額」
  。準此，強制執行程序之必要費用係由債務人負擔，可代替行
  為請求權之執行方法，原則上亦應先命債務人自動履行，倘債
  務人不為履行，始得以債務人之費用命第三人代為履行，非一
  概應由債權人預納方得為之。
原法院司法事務官因相對人於各執行期日主張：內牆已拆除，
  但天花板屋頂有漏水問題，頂樓並無排水孔，若拆除天花板會
  產生無法排水的問題，致無法拆除云云，遂諭知若有結構安全
  疑慮，須送鑑定，惟技師公會於109年2月18日前往現場初勘時
  ，未表示系爭增建物是否有漏水或結構安全危險，此觀108年1
  2月5日執行情形之記載：「現場屋內內牆部分已拆除，據債權
  人稱今日將清除屋內雜物。尚未能確認拆除之預計進度，另稱
  頂樓無排水孔，若拆除天花板，則無法排水」(執字卷二第197
  頁)，另108年12月6日執行情形則記載：「系爭標的之拆除進
  度，因天花板屋頂尚未拆除，僅將屋內雜物清除，債權人表示
  左右牆壁預計將玻璃窗戶拆除，天花板鐵皮屋部分因有拆除而
  致漏水之問題，以致無法拆除」(執字卷二第200頁)，則系爭
  增建物之拆除僅有漏水問題，尚無鑑定結構安全之必要。再系
  爭增建物之下層建物為相對人所有，相對人既提出後續拆除計
  畫，請求繼續執行拆除工程(執字卷二第302頁)，顯然本件執
  行程序無經鑑定始能拆除之情事。從而，上開鑑定費用非屬於
  本件強制執行程序之必要費用。
原法院司法事務官逕以相對人無正當理由逾期不配合辦理繳納
  系爭現況鑑定費用，致不能進行系爭執行程序為由，以事務官
  裁定駁回相對人之強制執行之聲請，尚有未洽，相對人聲明異
  議，原裁定廢棄事務官裁定，核無不合，應予維持。抗告意旨
  指摘原裁定不當，聲明廢棄，為無理由，應予駁回。爰裁定如
  主文。
中　　華　　民　　國　　109 　年　　12　　月　　24　　日
                  民事第八庭    
                        審判長法  官  陳邦豪
                              法  官  古振暉
                              法  官  湯美玉
正本係照原本作成。
本裁定除以適用法規顯有錯誤為理由外，不得再抗告。如提起再
抗告，應於收受送達後10日內委任律師為代理人向本院提出再抗
告狀。並繳納再抗告費新臺幣１千元。
中　　華　　民　　國　　109 　年　　12　　月　　28　　日
　　　　　　　　　　　　　    書記官  陳美宜